【裁判字號】    97,易,3239
【裁判日期】    971202
【裁判案由】    傷害等
【裁判全文】
臺灣臺中地方法院刑事判決              97年度易字第3239號
公  訴  人  臺灣臺中地方法院檢察署檢察官
被      告  甲○○
                    （
上列被告因傷害等案件，經檢察官提起公訴（97年度偵字第9384
號、97年度偵緝字第1089、1090、1091號）及移送併辦（97年度
偵續字第371號）並就移送併辦部分追加起訴，本院判決如下：
    主    文
甲○○犯傷害罪，累犯，處有期徒刑肆月，如易科罰金，以新臺
幣壹仟元折算壹日。又犯恐嚇危害安全罪，累犯，處有期徒刑
月，如易科罰金，以新臺幣壹仟元折算壹日。又犯傷害罪，累犯
，處有期徒刑月，如易科罰金，以新臺幣壹仟元折算壹日。應
執行有期徒刑陸月，如易科罰金，以新臺幣壹仟元折算壹日。
其餘被訴恐嚇取財未遂部分，無罪。
    犯罪事實
一、甲○○前因詐欺罪，經臺灣臺南地方法院於民國94年7月20
    日以954年度簡字第1621號判處有期徒刑四月確定，於95年4
    月12日入監執行，於95年8月10日縮短刑期執行完畢，猶不
    知悔改。
二、甲○○與戊○○原係男女朋友，共同居住在臺中市○區○○
    路2段17巷4號4樓之7戊○○住處，雙方因金錢糾紛，屢起爭
    執。俟於96年10月24日某時，甲○○前往臺中縣大里市○○
    路87號戊○○居所，欲向戊○○索討金錢花用，而與戊○○
    發生拉扯爭執並大聲喧嘩，戊○○之母親丁○○見狀不滿其
    態度而出面斥責，以致甲○○心生不滿，竟基於傷害他人身
    體之犯意，以腳踹丁○○之小腿，致使丁○○因而受有右小
    腿挫傷之傷害，甲○○復作勢欲持椅子朝丁○○丟擲，戊○○之乾妹丙○○（原名陳桂鈞）見狀，趕忙趨前以手攔阻，
    甲○○即手持該椅子推打丙○○，致使丙○○因而受有手挫
    傷之傷害。甲○○因不滿乙○○要將其向戊○○索討金錢花
    用之行為報警處理，竟基於恐嚇危害他人安全之犯意，於97
    年2月1日某時，撥打電話予戊○○，透過戊○○向乙○○恫
    稱：「要乙○○小心一點，不要讓她出來，否則要給她死、
    給她爛、給她好看」等加害生命之話語，戊○○隨即將前開
    甲○○欲加害乙○○生命之話語轉告乙○○後，致使乙○○
    因而心生畏懼，擔憂其其個人安全受到危害。事後，甲○○
    再於97年2月3日某時，前往臺中市○區○○路2段17巷4號4
    樓之7戊○○居所，欲向戊○○索討金錢花用，遭戊○○拒
    絕後，甲○○因而心生不滿，遂基於傷害他人身體之犯意，
    出手毆打戊○○之頭部，致使戊○○因而受有頭皮瘀傷頓挫
    傷之傷害。
三、案經告訴人丁○○、丙○○、戊○○訴由臺中縣警察局霧峰
    分局報告臺灣臺中地方法院檢察署檢察官偵查起訴暨移送併
    辦及追加起訴。
    理    由
壹、有罪部分：
一、按被告之外之人於偵查中向檢察官所為之陳述，除顯有不可
    信之情況者外，得為證據，刑事訴訟法第一百五十九條之二
    第二項定有明文。經查：告訴人丁○○、丙○○、乙○○、
    戊○○均於偵查中經到庭具結作證，告訴人丁○○、丙○○
    、戊○○並分別有提出財團法人仁愛綜合醫院開立之診斷證
    明書為憑，而告訴人乙○○部分，亦與告訴人戊○○證述內
    容相符，渠等於偵查中所為之證述，並無顯不可信之情況，
    應得作為本案之證據使用。
二、訊據被告甲○○對於前揭時地，以腳踹告訴人丁○○，致使
    告訴人丁○○因而受有右小腿挫傷之傷害，及出手毆打告訴
    人戊○○，致使告訴人戊○○因而受有頭皮瘀傷頓挫傷之傷
    害等情，業經坦認屬實，核與告訴人丁○○於偵查中證稱：
    「他（指被告）拿椅子要甩我，踢我的小腿一腳。」等語（
    參照97年度偵字第4096號偵查卷第24頁）及告訴人戊○○於
    偵查中證稱：「為了這台機車的事，時間是在97年2月3日，
    在三民路2段我住處發生的，他住在我的套房，他以手打我
    巴掌並以拳頭打我的頭，那天沒有人看見，那天他打電話給
    我，我說沒空在打掃，他即罵我，我即騎另一台機車去臺中
    ，我跟他說我去臺中，你不要打我，他以手打我的臉。」等
    語（參照97年度偵字第4096號偵查卷第22頁）相符，並有告
    訴人丁○○提出之財團法人仁愛綜合醫院診斷證明書一份（
    參照警卷第20頁）、告訴人戊○○提出之財團法人仁愛綜合
    醫院診斷證明書一份（參照97年度偵字第4096號偵查卷第5
    頁）在卷可稽，被告自白供述與前開事證相符，應堪置信。
    惟被告矢口否認有何傷害告訴人丙○○及恐嚇告訴人乙○○
    之犯行，辯稱：伊並未出手打告訴人丙○○，當時係告訴人
    丙○○、戊○○抱住伊，伊只是推開告訴人丙○○而已，並
    未出手打告訴人丙○○，至於告訴人丙○○如何受傷，伊不
    清楚，又伊並未跟告訴人戊○○說過恐嚇告訴人乙○○的話
    ，是告訴人戊○○要告訴人乙○○告伊云云。經查：
（一）對於被告於96年10月24日，前往臺中縣大里市○○路87號
      告訴人戊○○居所，欲持椅子丟擲告訴人丁○○之過程中
      ，因告訴人出面攔阻，而以手持之椅子推打告訴人丙○○
      ，以致告訴人丙○○因而受有受挫傷之傷害等情，業據告
      訴人丙○○於偵查中證稱：「告甲○○傷害，時間在96年
      10月在大里市○○路87號，當時有一位伯伯、媽媽及丁○○在場，甲○○當時以腳踹丁○○，並拿椅子要砸丁○○
      ，結果未砸到，我的手是因為他拿那張椅子要去砸丁○○
      ，我去阻止，他即以該鐵製之椅子推我，讓我手受傷，丁○○也有受傷。」等語（參照97年度偵字第4096號偵查卷
      第23頁）屬實，並有告訴人丙○○提出之財團法人仁愛綜
      合醫院診斷證明書一份（參照警卷第21頁）在卷可稽，被
      告於本院中亦坦承有傷害告訴人丁○○之犯行，則在被告
      因不滿告訴人戊○○不願給付金錢花用之情況下，又遭告
      訴人丁○○斥責，被告即有可能惱羞成怒，失去理智，而
      隨手持椅子欲朝告訴人丁○○丟擲，而告訴人丙○○在此
      種危急情境下，出手加以攔阻，確實有可能遭被告順手以
      該椅子推打碰撞成傷，且告訴人丙○○對於受傷之過程，
      先後陳述大致相符，並無匿飾增刪之情形，其所為證述，
      應該具有相當程度之可信度。是以，被告在傷害告訴人丁○○之過程中，復出手傷害告訴人丙○○之情，應堪認定
      。
（二）又對於被告於97年2月1日，撥打電話予告訴人戊○○，透
      過告訴人戊○○施以加害生命之言語向告訴人乙○○為恐
      嚇之行為，致生危害於乙○○之安全等情，業據告訴人乙○○於偵查中證稱：「甲○○威脅我，打電話給我阿姨，
      要我阿姨戊○○轉達給我，威脅說我不可以出阿姨的門口
      ，我跟黃宣無血緣關係，只是稱呼而已，日期我不太記得
      ，這部分我未親耳聽見，是戊○○告訴我的。」、「他以
      為是我報警，說是我去報警要讓我死得很難看，這也是對
      戊○○說的，是戊○○說給我聽的，我沒有自己聽到。」
      、「他以台語對戊○○說『要乙○○小心一點，我要給她
      死，給她爛，要給她好看』，後來戊○○跟我轉達，我聽
      了會覺得害怕。」等語（參照97年度偵字第4096號偵查卷
      第22頁）屬實，核與告訴人戊○○於偵查中證稱：「我並
      未跟乙○○說什麼事情。」、「97年2月1日下午我在打掃
      ，甲○○打電話給我，又罵我，他說要乙○○小心一點，
      不要讓她出來，否則要讓她爛，我回去有跟乙○○說。」
      等語（參照97年度偵字第4096號偵查卷第25頁）相符，告
      訴人戊○○與被告曾為同居男女朋友關係，事後雙方雖因
      金錢問題屢有糾紛，但告訴人戊○○針對被告恐嚇告訴人
      乙○○之事情，於偵查中先係表示未跟告訴人乙○○提過
      任何事，之後才證述確有轉述被告所為之恐嚇言語，可見
      告訴人戊○○因無刻意誣陷被告之理，否則告訴人戊○○
      大可在檢察官第一次詢問時，即大肆渲染被告出言恐嚇告
      訴人乙○○之事，以令被告遭到刑事訴追，況且，被告自
      承幾年前曾經出手毆打告訴人乙○○，以致告訴人乙○○
      受有牙齒脫落之傷害，而告訴人乙○○於本院審理中到庭
      應訊時，脫落之牙齒仍未經修復，因此，被告透過告訴人
      戊○○所為之前開言論，確實足以對告訴人乙○○構成威
      脅，使其心生畏懼，擔憂其生命安全遭到被告之危害。是
      以，被告以加害生命之事出言恐嚇告訴人乙○○，致生危
      害於其安全之犯行，亦堪認定。
（三）綜上所述，被告先後傷害告訴人丁○○、丙○○、戊○○
      及恐嚇告訴人乙○○之犯行，應堪認定。被告前開所辯，
      顯係事後卸責之詞，要難採信。本件事證已臻明確，被告
      犯行，洵堪認定。
三、核被告所為，係犯刑法第二百七十七條第一項之傷害罪、第
    三百零五條之恐嚇危害安全罪。被告在傷害告訴人丁○○之
    過程中，同時造成告訴人丙○○受傷，係一行為觸犯數罪名
    之想像競合犯，為裁判上一罪之關係，應依刑法第五十五條
    之規定，從一重處斷，起訴書認係構成二個傷害罪，尚有未
    洽。又被告所犯二個傷害罪及一個恐嚇危害安全罪，其犯意
    個別，行為互殊，法益亦異，應予分論併罰。查：被告前因
    詐欺罪，經臺灣臺南地方法院於94年7月20日以954年度簡字
    第1621號判處有期徒刑四月確定，於95年4 月12日入監執行
    ，於95年8月10日縮短刑期執行完畢等情，此有臺灣高等法
    院被告前案紀錄表一份在卷為憑，被告前受有期徒刑之執行
    完畢後，五年以內故意再犯本件有期徒刑以上之前開三罪，
    均為累犯，應依刑法第四十七條第一項之規定，分別加重其
    刑。爰審酌被告正值壯年，不思循正當管道，獲取生活所需
    ，竟一再向同居女友即告訴人戊○○索取金錢花用，復因未
    遂其願，即出手傷害告訴人戊○○及其年邁母親即告訴人丁○○和同居友人即告訴人丙○○，復對於建議告訴人戊○○
    報警處理之同居友人即告訴人乙○○出言恐嚇，被告之行徑
    ，猶如地痞惡霸，欺負老弱婦孺，其行誠屬可議，考量被告
    於犯罪後，僅坦承部分犯行，犯後態度尚可，且經本院通緝
    到案，未主動到庭應訊，事後亦無能力與告訴人戊○○等人
    達成和解，賠償損害，及告訴人丁○○、丙○○、戊○○所
    受之傷勢非重，告訴人乙○○因遭恐嚇所受到之驚嚇程度等
    一切情狀，分別量處如主文所示之刑，並合併定其應執行之
    刑及併予諭知易科罰金之折算標準，以示懲儆。
貳、無罪部分：
一、公訴意旨略以：被告與戊○○係男女朋友，告訴人乙○○則
    係戊○○之房客，被告意圖為自己不法之所有，於97年2月1
    日，要求告訴人乙○○給予財物，因告訴人乙○○不從，遂
    揚言：「妳不給我錢就試試看」等語，經告訴人乙○○表示
    要去報警，被告復恫稱：「妳敢去報警，我就給妳爛」等語
    ，使告訴人乙○○心生畏懼，致生危害於安全，嗣經告訴人
    乙○○告訴致恐嚇取財未遂，案經告訴人乙○○告訴偵辦；
    因認被告涉犯刑法第三百零五條之恐嚇危害安全罪、第三百
    四十六條第三項、第一項之恐嚇取財未遂罪等罪嫌。
二、按犯罪事實應依證據認定之，無證據不得認定犯罪事實；不
    能證明被告犯罪或其行為不罰者，應諭知無罪之判決，刑事
    訴訟法第一百五十四條第二項、第三百零一條第一項分別定
    有明文。而刑事訴訟法上所謂認定犯罪事實之證據，係指足
    以認定被告確有犯罪行為之積極證據而言，該項證據自須適
    合於被告犯罪事實之認定，始得採為斷罪資料，最高法院29
    年上字第3105號著有判例。又認定犯罪事實所憑之證據，無
    論係直接證據或間接證據，其為訴訟上之證明，須於通常一
    般之人均不致有所懷疑，而得確信其為真實之程度者，始得
    據為有罪之認定，倘其證明尚未達到此一程度，而有合理之
    懷疑存在，復無其他調查途徑可尋，法院即應為無罪之判決
    ，最高法院76年台上字第4986號著有判例。
三、公訴人認被告涉有前開恐嚇取財未遂之罪嫌，無非係以：上
    揭犯罪事實，業據告訴人乙○○供述在卷，核與證人戊○○
    證述情節相符等，資為論據。
四、訊據被告堅持否認有何恐嚇取財之犯行，辯稱：伊並未出言
    恐嚇告訴人乙○○，也沒有向告訴人乙○○要過錢等語。經
    查：
（一）按於第一審辯論終結前，得就與本案相牽連之犯罪或本罪
      之誣告罪，追加起訴；又追加起訴，得於審判期日以言詞
      為之，刑事訴訟法第二百六十五條第一項、第二項定有明
      文。又按有一人犯數罪之情形者，為相牽連之案件，刑事
      訴訟法第七條第一款亦有明文。臺灣臺中地方法院檢察署
      檢察官以97年度偵續字第371號就告訴人乙○○告訴被告
      恐嚇取財未遂之犯行部分，認與本案告訴人乙○○告訴被
      告恐嚇危害安全之犯行部分，其犯罪時間相近，被害人同
      一，有實質上一罪之關係而予移送併辦後，經公訴檢察官
      於本院審判期日中當庭以言詞追加起訴被告該部分恐嚇取
      財未遂之犯行，按刑事訴訟法第二百六十五條第一項、第
      二項之規定，公訴人於第一審辯論終結前，就被告另外被
      訴之恐嚇取財罪部分，於本院審判期日中以言詞追加起訴
      ，合法有據，從而，被告涉犯恐嚇取財未遂罪嫌之移送併
      辦部分，既經公訴檢察官當庭追加起訴，即為本院起訴範
      圍所及，本院自應併予審理，合先敘明。
（二）按告訴人之告訴，係以使被告受刑事訴追為目的，是其陳
      述是否與事實相符，仍應調查其他證據以資審認（參照最
      高法院52年台上字第1300號判例意旨）。又按告訴人之陳
      述如無瑕疵，且就其他方面調查又與事實相符，固足採為
      科刑之基礎，倘其陳述尚有瑕疵，則在未究明前，自不得
      遽採為論罪科刑之根據；而所謂無瑕疵，係指被害人所為
      不利被告之陳述，與社會上之一般生活經驗或卷附其他客
      觀事證並無矛盾而言，至所謂就其他方面調查認與事實相
      符，非僅以所援用之旁證足以證明被害結果為已足，尤須
      綜合一切積極佐證，除認定被告確為加害人之外，在推理
      上無從另為其他合理原因之假設而言（最高法院92年台上
      字第5580號著有裁判）。綜觀上情，移送併辦意旨認定被
      告涉嫌對告訴人乙○○為恐嚇取財未遂之犯行，主要事證
      ，無非係以告訴人乙○○之指訴情節及證人戊○○之證述
      內容為據，惟觀諸告訴人乙○○於偵查中證稱：「（問：
      甲○○有跟你要錢嗎？）沒有。是跟戊○○要錢。」、「
      （問：妳有無給過甲○○錢？）沒有。」等語（參照97年
      度偵字第4098號偵查卷第21頁），告訴人乙○○明確表示
      被告從未向其要過錢，告訴人乙○○亦未曾給過被告任何
      金錢，與被告供述內容相符，而證人戊○○於偵查中到庭
      做證時亦僅證稱：「97年2月1日下午我在打掃，甲○○打
      電話給我，又罵我，他說要乙○○小心一點，不要讓她出
      來，否則要讓她爛，我回去有跟乙○○說。」等語（參照
      97年度偵字第4098號偵查卷第21頁），從未提及被告有於
      97年2月1日當面對告訴人乙○○出言恐嚇要錢之行為，自
      無從資為不利於被告之證據使用，告訴人乙○○針對該部
      分之指訴，既與其本人於偵查中之陳述明顯矛盾歧異，存
      在嚴重瑕疵，而證人戊○○之證述又不足為本案之證據使
      用，本院認為尚難據以認定被告有於前揭時地對告訴人乙○○恐嚇取財未遂之犯行。
（三）況且，事實之認定，應憑證據，如未能發現相當證據，或
      證據不足以證明，自不能以推測或擬制之方法，為裁判基
      礎；而告訴人之告訴，係以使被告受刑事訴追為目的，是
      其陳述是否與事實相符，仍應調查其他證據以資審認，即
      藉由補強證據之存在，以增強或擔保告訴人陳述之證明力
      ；且認定犯罪事實所憑之證據，雖不以直接證據為限，間
      接證據亦包括在內，然無論直接證據或間接證據，其為訴
      訟上之證明，須於通常一般之人均不致有所懷疑，而得確
      信其為真實之程度者，始得據為有罪之認定，倘其證明尚
      未達此一程度，而有合理之懷疑存在而無從使事實審法院
      得有罪之確信時，即應由法院為諭知被告無罪之判決。對
      於移送併辦意旨及追加起訴部分，指訴被告有對告訴人乙○○恐嚇取財未遂之犯行，僅有告訴人乙○○於偵查中之
      書面陳述為據，而證人戊○○於偵查中之證述又無從作為
      告訴人乙○○指訴之補強證據，綜觀現有卷證資料，尚無
      從據以認定被告有恐嚇取財未遂之行為；此外，復查無其
      他積極證據足資證明被告確有對告訴人乙○○恐嚇取財未
      遂之犯行，其被訴恐嚇取財未遂之犯行應屬不能證明，揆
      諸前揭規定及判例意旨，本院爰就被告被訴恐嚇取財未遂
      之犯行，為無罪之諭知。
據上論斷，應依刑事訴訟法第二百九十九條第一項前段、第三百
零一條第一項，刑法第二百七十七條第一項、第三百零五條、第
五十五條、第四十七條第一項、第五十一條第五款、第四十一條
第一項前段、第二項，刑法施行法第一條之一，判決如主文。
中    華    民    國    97    年    12    月    2     日
                  刑事第五庭    法  官  巫淑芳
以上正本證明與原本無異。
如不服本判決應於收受判決後10日內向本院提出上訴書狀，並應
敘述具體理由；其未敘述上訴理由者，應於上訴期間屆滿後20日
內向本院補提理由書（均須按他造當事人之人數附繕本）「切勿
逕送上級法院」。
                                書記官  王麗麗
中    華    民    國    97    年    12    月    2     日
附錄論罪科刑法條：
中華民國刑法第277條：
傷害人之身體或健康者，處三年以下有期徒刑、拘役或一千元以
下罰金。
犯前項之罪因而致人於死者，處無期徒刑或七年以上有期徒刑；
致重傷者，處三年以上十年以下有期徒刑。
中華民國刑法第305條：
以加害生命、身體、自由、名譽、財產之事，恐嚇他人致生危害
於安全者，處二年以下有期徒刑、拘役或三百元以下罰金。


司法院資訊處製作；財團法人民間司法改革基金會備份。
